臺灣板橋地方法院交通事件裁定　　　　　　　　 九十二年度交聲字第一八二五號
　　原處分機關　交通部公路總局臺北區監理所板橋監理站
　　異　議　人　建盟大有限公司
　　即受處分人　　　　　設臺北.
　　代　表　人　乙○○
　　代　理　人　丙○○
右列異議人因違反道路交通管理處罰條例案件，對於交通部公路總局台北區監理所板
橋監理站於民國九十二年十一月十三日以北監自裁字第裁四一─ＡＢＹ三九六二三六
號違反道路交通管理事件裁決書所為之處分，聲明異議，本院裁定如左：
    主  文
原處分撤銷。
建盟大有限公司不罰。
    理  由
一、原處分意旨略以：異議人即受處分人建盟大有限公司所有之車號：二八八－ＱＭ
    號自用大貨車，於民國九十二年九月十五日十六時五十五分許，由司機丙○○駕
    駛，於行經臺北市○○路時，因汽車裝載貨物超過核定之重量違規，經警攔查舉
    發，乃依道路交通管理處罰條例第二十九條之二第一項、第三項之規定，裁處罰
    鍰新臺幣（下同）一萬一千元，並記汽車違規記錄一次。
二、異議意旨略以：伊公司所有之上開車輛由司機丙○○駕駛，行經前開時地，經警
    攔查時，駕駛已當場出示送貨單，依該單所載伊車並未超載，因伊車承載符合政
    府規定核准載重量六立方米，況取締超載應以送貨單為據，然警員卻不信，竟以
    強押車輛之方式，脅迫駕駛在現場會磅，嗣予舉發伊車違規超載，於法有違，該
    車係於八十年出廠，伊絕無超載意圖，況過磅尚有准許公差誤差，爰聲明異議，
    請求撤銷原處分云云。
三、按汽車裝載貨物超過核定之總重量、總聯結重量者，處汽車所有人罰鍰，並記汽
    車違規紀錄一次，其應歸責於汽車駕駛人時，除依第三項處汽車駕駛人罰鍰及依
    第六十三條第一項第二款記點外，汽車所有人仍應記該汽車違規紀錄一次。有前
    項規定之情形者，應責令改正或當場禁止通行，並處一萬元罰鍰，超載十公噸以
    下者，以總超載部分，每一公噸加罰一千元；超載逾十公噸至二十公噸以下者，
    以總超載部分，每一公噸加罰二千元；超載逾二十公噸至三十公噸以下者，以總
    超載部分，每一公噸加罰三千元；超載逾三十公噸者，以總超載部分，每一公噸
    加罰五千元。未滿一公噸以一公噸計算。道路交通管理處罰條例第二十九條之二
    第一項、第三項分別定有明文。經查：
（一）原處分機關即交通部公路總局臺北區監理所板橋監理站係以本件異議人即建盟
      大有限公司所有之車號：二八八－ＱＭ號自用大貨車，由司機丙○○駕駛，於
      九十二年九月十五日十六時五十五分許，行經臺北市○○路時，遇警攔檢過磅
      ，以容積法換算後，認該車「最大容許總重量」為容許裝載容積乘以二點三（
      比重）再加空車重即為二十六點三０公噸，而該車過磅重為二十七點一一公噸
      ，顯已超過「最大容許總重量」０．八一公噸，而填製台北市政府警察局九十
      二年十月一日北市警交大字第ＡＢＹ三九六二三六號舉發違反道路交通管理事
      件通知單予以舉發，並經交通部公路總局台北區監理所板橋監理站於九十二年
      十一月十三日以北監自裁字第裁四一─ＡＢＹ三九六二三六號違反道路交通管
      理事件裁決書裁處罰鍰新台幣一萬一千元，並記違規點數一點等情，有上開舉
      發違反道路交通管理事件通知單及違反道路交通管理事件裁決書各一紙在卷可
      憑。
（二）惟依交通部於八十一年三月二十日業對混凝土攪拌車裝載有關事項經研商後獲
      致結論，認為兼顧道路交通安全、路面承載及混凝土運輸之需求，混凝土攪拌
      車之容許裝載分兩階段實施，有關八十一年十二月三十一日以前登檢領照之大
      型混凝土攪拌車，如係前單軸後雙軸式及前雙軸後單軸式之混凝土攪拌車，其
      容許裝載容積於八十一年十二月三十一日前以裝載七立方公尺為上限，自八十
      二年一月一日起以裝載六立方公尺為上限，且有關混凝土攪拌車之取締方式如
      左：（１）取締時如駕駛人能提供送貨單則以該送貨單所填載之混凝土體積數
      量認定之，認定符合前述規定之容積，即予放行。（２）如駕駛人無法提供送
      貨單，或疑其送貨單所填之數量超過實際裝載數量時，則予以過磅，過磅所得
      之實際總重量若超過「最大容許總重量」即予舉發。（３）前款「最大容許總
      重量」計算方式如左：容許裝載容積乘以二．三（比重）再加上空車重量（行
      車執照已載明）等於「最大容許總重量」，此有交通部八十一年三月二十日交
      路八十一字第０一０三七六號函附卷可參。又交通部雖於九十年六月一日以交
      路九十字第００五九０八號函發文指明：（１）為考量相關業者之調適期，對
      於混凝土攪拌車之裝載，於九十一年五月三十一日前仍依現行之規定作為裝載
      及取締標準（即於八十一年十二月三十一日以前新登檢領照者，自八十二年一
      月一日起以裝載六立方公尺為上限，自八十二年一月一日起新登檢領照者，以
      核定之車輛總重量作為取締標準），自九十一年六月一日起均依行車執照核定
      之總重量裝載及取締。（２）警察機關路檢及監警聯合稽查小組辦理稽查，對
      於未隨車攜帶過磅單或攜帶之過磅單有疑義者，應列為稽查取締重點，有該函
      文在卷可參；然查交通部嗣復於九十一年五月二十八日以交路字第０九一００
      ０五一九八號函文表示：為考量相關工程及運輸產業之調適期，混泥土攪拌車
      之裝載，於九十三年五月三十一日前仍依現行之規定作為裝載及取締標準（即
      於八十一年十二月三十一日以前新登檢領照者，自八十二年一月一日起以裝載
      六立方公尺為上限，自八十二年一月一日起新登檢領照者，以核定之車輛總重
      量作為取締標準），自九十三年六月一日起均依行車執照核定之重量裝載及取
      締，亦有該函文影本一份在卷可考。而本件違規車輛新登檢領照日期依卷附汽
      車領牌歷史查詢表所載係八十年十二月十八日，且其車型係前單軸後雙軸式，
      有汽車車籍查詢表一紙在卷可按。又異議代理人丙○○及證人即警員甲○○於
      本院調查時均供、證稱取締時駕駛丙○○有提出預拌混凝土送貨單以證明預拌
      混凝土裝載容積為六立方公尺等情，且有亞東預拌混凝土股份有限公司九十二
      年九月十五日預拌混凝土送貨單影本二紙在卷足憑，則依前開所述，本件異議
      人所有之前開自用大貨車應適用容許裝載容積以六立方公尺為上限之取締標準
      無訛。
（三）綜上所述，本件駕駛人丙○○經警攔停後當場出示之送貨單，其交貨裝載數量
      尚未超過六立方公尺，自難認本件已達取締標準，是原處分機關未予詳查，遽
      以超重為由依上開規定裁罰異議人，實有未洽。本件異議為有理由，原處分應
      予撤銷，另諭知異議人不罰。
據上論斷，應依道路交通案件處理辦法第二十條，裁定如主文。
中      華      民      國    九十三    年      一      月    二十九    日
                                  臺灣板橋地方法院交通法庭
                                      法    官  曾  正  耀
右正本證明與原本無異。
如不服本裁定，應於裁定送達後五日內向本院提出抗告狀。
                                       書記官   黃  靖  媛
中      華      民      國    九十三    年     一     月       三十     日
